【裁判字號】    99,上訴,2295
【裁判日期】    990930
【裁判案由】    毒品危害防制條例
【裁判全文】
臺灣高等法院刑事判決                99年度上訴字第2295號
上  訴  人
即  被  告  甲○○
上列上訴人即被告因違反毒品危害防制條例案件，不服臺灣板橋
地方法院99年度訴字第1170號，中華民國99 年5月31日第一審判
決（起訴案號：臺灣板橋地方法院檢察署99年度毒偵字第1791號
），提起上訴，本院判決如下：
    主  文
上訴駁回。
    事  實
一、甲○○前曾於民國96年間因施用毒品，由臺灣板橋地方法院
    以96年度毒聲字第1836號裁定送觀察、勒戒後，認有繼續施
    用毒品之傾向，經原法院以96年度毒聲字第2660號裁定令入
    戒治所所施以強制戒治，於97 年9月26日停止戒治出所，因
    強制戒治期滿，於97年11月10日由臺灣板橋地方法院檢察署
    檢察官以97 年度戒毒偵字第670號不訴處分確定。詎仍不知
    警惕，竟基於施用第一級毒品海洛因之犯意，於99 年2月11
    日某時許，在台北縣新莊市○○路2巷22 號住處，以將少許
    海洛因粉末置入注射針筒內加水稀釋後，注射入人體之方式
    ，施用第一級毒品一次。嗣於翌（12）日下午1時50 分許，
    在前開住所為警查獲，並扣得其所有供施用海洛因所用之注
    射針筒1支。
二、案經台北縣政府警察局新莊分局報告台灣板橋地方法院檢察
    署檢察官偵查起訴。
    理      由
一、按刑事訴訟之鑑定，為證據調查方法之一種，係指由具有特
    別知識經驗之人或機關，就特別需要特殊知識經驗之事項，
    予以鑑識、測驗、研判及斷定，供為法院或檢察官認定事實
    之參考。刑事訴訟法第198 條規定：「鑑定人由審判長、受
    命法官或檢察官就下列之人選任一人或數人充之：一就鑑定
    事項有特別知識經驗者。二經政府機關委任有鑑定職務者。
    」第208條第1項前段規定：「法院或檢察官得囑託醫院、學
    校或其他相當之機關、團體為鑑定」即本此旨。是上級檢察
    機關首長基於辦案實務需要，函示指定某類特殊案件之待鑑
    事項，囑託某一或某些特別具有該項專門知識經驗之機關，
    予以鑑定，並非法所不許。從而，警察機關逕依該函示辦理
    ，按諸檢察一體及檢察官指揮調、偵查之原則，難認於法不
    合（最高法院96年度台上字第4177號判決意旨參照）。查卷
    附台灣檢驗科技股份有限公司99 年3月10日出具之濫用藥物
    檢驗報告之證據能力，係經臺灣高等法院檢察署檢察長概括
    選任有關鑑定毒品之鑑定機關，已經行之多年，本件經檢察
    官選任鑑定機關之意旨，於偵查之前階段，將被告所採尿液
    送請該公司進行鑑定，該公司因此所出具上開濫用藥物檢驗
    報告，為實施鑑定之人員依專業知識經驗陳述其判斷意見，
    依前開說明意旨，自有證據能力，合先敘明。
二、被告甲○○經合法傳喚，未到庭應訊，惟上揭犯罪事實，業
    據被告甲○○於原審審理時坦承不諱，且被告於99 年2月12
    日為警查獲後，經採集其尿液檢體送驗，結果確呈海洛因代
    謝物嗎啡類陽性反應，有台灣檢驗科技股份有限公司濫用藥
    物尿液檢驗報告書、對照表等件附卷可憑，並有被告所有注
    射針筒扣案可資佐證，被告自白核與事實相符，堪以採信。
    查被告前曾於96年間因施用毒品，由臺灣板橋地方法院以96
    年度毒聲字第1836號裁定送觀察、勒戒後，認有繼續施用毒
    品之傾向，經原法院以96年度毒聲字第2660號裁定令入戒治
    所所施以強制戒治，於97 年9月26日停止戒治出所，於97年
    11月10日因強制戒治期滿不訴處分確定等情，有本院被告前
    案紀錄表在卷可參，其於五年內再犯本案施用毒品，事證明
    確，其犯行洵堪認定。
三、原審本於同上見解，以被告違反毒品危害防制條例第10條第
    1 項之罪，審酌被告經執行觀察、勒戒、強制戒治後，仍未
    戒除吸毒惡習，施用毒品危害其個人身心健康，及犯罪後坦
    承犯行，態度尚屬良好等一切情狀，量處有期徒刑7 月，扣
    案被告所有之注射針筒1 支，依刑法第38條第1項第2款規定
    宣告沒收，其認事用法尚無不合，量刑亦稱妥適。被告上訴
    意旨略以：被告決心悔改，重新做人，在案未發之前志願加
    入慈濟環保志工，工作雖苦，日子過得自在，吸毒之事常掛
    於心，經同事知悉，再三勸化，既然有心悔改勇敢去自首，
    事後被告委託家人去電新莊分局備案，刑警前來辦理將被告
    帶回分局做筆訊採尿一併移送法辦，被告年齡已高，既又有
    心悔改，重新做人，早日自由再加入環保志工，替社會做一
    點有益之事，祈盼體恤下情，從輕量刑云云。惟查，本案台
    北縣政府警察局新莊分局員警查獲被告，至其住處搜索時，
    被告固然同意受搜索，並簽署自願受搜索同意書，但被告在
    警詢、偵查中，均未坦承施用毒品，有前警詢、偵查筆錄（
    見偵卷第4至6頁、第26頁）在卷可佐，難認被告在犯罪未被
    發覺之前，有向該管公務員申告犯罪事實，而受裁判之自首
    情事。被告上訴意旨，仍執陳詞，就原審依職權為證據取捨
    及心證形成之事項，反覆爭執，均無可採，復未就其主張另
    提出積極證據以實其說，其上訴為無理由，應予駁回。
四、被告經合法傳喚，無正當理由不到庭，不待其陳述逕行判決
    。
據上論斷，應依刑事訴訟法第368條、第371條，判決如主文。
本案經檢察官何明楨到庭執行職務。
中    華    民    國    99    年    9     月    30    日
            刑事第十九庭  審判長法  官  鄧振球
                                法  官  彭幸鳴
                                法  官  潘翠雪
以上正本證明與原本無異。
如不服本判決，應於收受送達後10日內向本院提出上訴書狀，其
未敘述上訴之理由者並得於提起上訴後10日內向本院補提理由書
（均須按他造當事人之人數附繕本）「切勿逕送上級法院」。
                                書記官  朱家賢
中    華    民    國    99    年    9     月    30    日

司法院資訊處製作；財團法人民間司法改革基金會備份。
